【裁判字號】    97,訴,485
【裁判日期】    970604
【裁判案由】    毒品危害防制條例
【裁判全文】
臺灣臺北地方法院刑事判決               97年度訴字第485號
公  訴  人  臺灣臺北地方法院檢察署檢察官
被      告  甲○○
上列被告因毒品危害防制條例案件，經檢察官提起公訴（96年度
毒偵字第3827號），本院判決如下：
    主  文
甲○○共同轉讓第二級毒品，處有期徒刑陸月，如易科罰金，以
新臺幣壹仟元折算壹日。緩刑貳年。扣案第三級毒品愷他命（淨
重陸點伍公克）、裝盛上開愷他命之塑膠袋壹個，均沒收。
    事  實
一、甲○○明知MDMA及愷他命分屬毒品危害防制條例第2 條第2
    項、第3 項所規範之第二級與第三級毒品，未經許可，不得
    擅自持有、轉讓。而於96年12月2 日晚間，甲○○、曾鈺琦
    、鄭佩宜、劉毅庭（另案偵查中）等人前往乙○○（另案偵
    查中）位於臺北市○○區○○街8 號9 樓之2 租屋處玩樂時
    ，甲○○明知乙○○希冀購買毒品助興，竟仍與乙○○共同
    基於轉讓第二級毒品MDMA、第三級毒品愷他命之犯意聯絡，
    由乙○○交付甲○○新臺幣（下同）7,400 元後，推由甲○
    ○於96年12月2 日22時許，前往臺北市○○區○○街林森北
    路好樂迪KTV 前，以7,400 元代價，向姓名、年籍不詳綽號
    「小愛」之成年女子購入第二級毒品MDMA4 顆（重量不詳，
    未達淨重10公克以上）、第三級毒品愷他命淨重10公克。甲
    ○○隨即將該毒品攜回乙○○上揭處所內交付乙○○，並由
    乙○○將前揭甲○○所購入第二級毒品MDMA、第三級毒品愷
    他命，無償轉讓予曾鈺琦、鄭佩宜、劉毅庭施用，其中第二
    級毒品MDMA已全部施用殆盡，第三級毒品愷他命則剩餘淨重
    6.5 公克。嗣經上址鄰人檢舉該處聲響過大，警員於96年12
    月3日 零時45分，前往上址盤查時，經乙○○同意搜索上開
    處所，並當場扣得上開第三級毒品愷他命（淨重6.5 公克）
    及乙○○所有且供裝盛上述愷他命用之塑膠袋1 個。
二、案經臺北市政府警察局中山分局報告臺灣臺北地方法院檢察
    署檢察官偵查起訴。
    理  由
壹、證據能力：
    按被告以外之人於審判外之言詞或書面陳述，除法律有規定
    者外，不得作為證據。又被告以外之人於審判外之陳述，雖
    不符前4 條之規定，而經當事人於審判程序同意作為證據，
    法院審酌該言詞陳述或書面陳述作成時之情況，認為適當者
    ，亦得為證據，當事人、代理人或辯護人於法院調查證據時
    ，知有第159 條第1 項不得為證據之情形，而未於言詞辯論
    終結前聲明異議者，視為有前項之同意，刑事訴訟法第159
    條第1 項、第159 條之5 分別定有明文。查：本件證人乙○
    ○、曾鈺琦、鄭佩宜、劉毅庭於警詢及偵查中所為之陳述，
    固為被告以外之人於審判外之陳述，屬傳聞證據，惟公訴人
    、被告甲○○就前開審判外之陳述於本院準備程序中並未爭
    執其證據能力，迄言詞辯論終結前，亦未表示異議，本院審
    酌證人乙○○、曾鈺琦、鄭佩宜、劉毅庭等人於陳述作成時
    之情況，核均無違法取證及證明力明顯過低之瑕疵，亦認為
    以之作為證據為適當，揆諸上開規定，本院認該等證人於警
    詢及偵查中所為之證言俱有證據能力。
貳、實體方面：
一、上開犯罪事實，業據被告於本院審理時坦承不諱（見本院97
    年5 月22日審判筆錄），核與證人乙○○、曾鈺琦、鄭佩宜
    、劉毅庭於警詢及偵查中證述情節相符合，復有臺灣尖端先
    進生計醫藥股份有限公司濫用藥物尿液檢驗報告3 份在卷可
    稽。足徵被告前開轉讓毒品自白，與事實相符合，堪予採信
    。
二、按MDMA 、愷他命分別係毒品危害防制條例第2 條第2 項第2
    款、第3 款所規範之第二級、第三級毒品，故核被告所為係
    犯毒品危害防制條例第8 條第2 項、第3 項之轉讓第二、三
    級毒品罪。被告以一轉讓行為，同時轉讓第二級毒品MDMA、
    第三級毒品愷他命予證人曾鈺琦、鄭佩宜、劉毅庭3 人，均
    為想像競合，應依刑法第55條規定以一罪論。被告與證人乙
    ○○就上開犯行間有犯意之聯絡，行為之分擔，為共同正犯
    ，公訴人起訴雖認被告係轉讓第二、三級毒品供證人乙○○
    、曾鈺琦、鄭佩宜、劉毅庭施用，惟已經本院蒞庭檢察官於
    97 年5月22日當庭更正犯罪事實如前開犯罪事實欄所示，併
    此敘明。爰審酌被告明知毒品煙癮危害之烈，猶與證人乙○
    ○共同無償提供第二級毒品MDMA、第三級毒品愷他命予他人
    施用之犯罪動機、目的、手段與危害程度，以及被告於本院
    審理時能坦承犯行、態度良好等一切情狀，量處如主文所示
    之刑，並諭知易科罰金之折算標準。末查被告前未曾受有期
    徒刑以上刑之宣告，此有臺灣高等法院被告前案紀錄表1 份
    存卷可考，被告因一時失慮致犯本罪，犯後已坦承犯行，尚
    知悔悟，其經此偵、審之教訓，自當知所惕勉而無再犯之虞
    ，本院綜核各情認上開對被告所宣告之刑以暫不執行為適當
    ，故併予宣告緩刑2 年，以啟自新。
三、按毒品危害防制條例第18條第1 項前段之規定，應予沒收銷
    燬之毒品，以經查獲之第一級、第二級毒品為限。又毒品依
    其成癮性、濫用性及對社會危害性，共分為四級，上開條例
    並就製造、運輸、販賣、意圖販賣而持有、以非法方法使人
    施用、引誘他人施用及轉讓不同等級之毒品等行為，分別定
    其處罰。至施用或持有第三、四級毒品，因其可罰性較低，
    故未設處罰之規定，僅就施用及持有第一、二級毒品科以刑
    罰。然鑑於第三、四級毒品均係管制藥品，特於同條例第11
    條之1 明定「無正當理由，不得擅自持有」；第18條第1 項
    後段復規定「查獲之第三、四級毒品，無正當理由而擅自持
    有者，沒入銷燬之」。從而，依同條例第18條第1 項後段應
    沒入銷燬之毒品，專指查獲施用或持有之第三、四級毒品而
    言；倘係查獲製造、運輸、販賣、意圖販賣而持有、以非法
    方法使人施用、引誘他人施用或轉讓第三、四級毒品，既屬
    同條例相關法條明文規定處罰之犯罪行為，即非該條項應依
    行政程序沒入銷燬之範圍。又同條例第19條第1 項所定「供
    犯罪所用或因犯罪所得之物」，係指犯第4 條至第9 條、第
    12 條 、第13條或第14條第1 項、第2 項之罪所用或所得之
    物，不包括毒品本身在內，是尚不得援用此項規定為第三、
    四級毒品之沒收依據。再同條例對於查獲之製造、運輸、販
    賣、意圖販賣而持有、以非法方法使人施用、引誘他人施用
    及轉讓第三、四級毒品之沒收，並無特別規定，如其行為已
    構成犯罪，則該毒品即屬不受法律保護之違禁物，應回歸刑
    法之適用，依刑法第38條第1 項第1 款之規定沒收之，最高
    法院96年度臺上字第727 號、第728 號判決意旨可資參照。
    基此，扣案之第三級毒品愷他命淨重6.5 公克係屬第三級毒
    品，而屬違禁物，應依刑法第38條第1 項第1 款之規定予以
    沒收。至塑膠袋1 個，亦係共犯乙○○所有，且供其盛裝上
    開毒品所用之物，此為被告所不爭執，爰依毒品危害防制條
    例第19條第1 項之規定宣告沒收之；另扣案愷他命吸食器1
    組，係證人曾鈺琦等人施用第三級毒品愷他命所用之物，與
    本案轉讓第三級毒品犯行無涉，亦不予宣告沒收，附此敘明
    。
據上論斷，應依刑事訴訟法第299 條第1 項前段、毒品危害防制
條例第8 條第2 項、第3 項、第19條第1 項，刑法第11條、第28
條、第55條、第41條第1 項前段、第74條第1 項第1 款、第38條
第1 項第1 款，判決如主文。
本案經檢察官葉雅婷到庭執行職務
中    華    民    國    97    年    6     月    4     日
                          臺灣臺北地方法院刑事第二庭
                                審判長法  官  劉煌基
                                      法  官  葉力旗
                                      法  官  賴淑美
上正本證明與原本無異。
如不服本判決，應於送達後10日內，向本院提出上訴狀。
                          書記官  許翠燕
中    華    民    國    97    年    6     月    4     日
附錄：本案論罪科刑法條全文
毒品危害防制條例第8條
轉讓第一級毒品者，處1 年以上7 年以下有期徒刑，得併科新臺
幣1 百萬元以下罰金。
轉讓第二級毒品者，處6 月以上5 年以下有期徒刑，得併科新臺
幣70萬元以下罰金。
轉讓第三級毒品者，處3 年以下有期徒刑，得併科新臺幣30萬元
以下罰金。
轉讓第四級毒品者，處1 年以下有期徒刑，得併科新臺幣10萬元
以下罰金。
前四項之未遂犯罰之。
轉讓毒品達一定數量者，加重其刑至二分之一，其標準由行政院
定之。


司法院資訊處製作；財團法人民間司法改革基金會備份。
